【裁判字號】    90,訴,164
【裁判日期】    900626
【裁判案由】    毒品危害防制條例等
【裁判全文】
臺灣高雄地方法院刑事判決                            九十年度訴字第一六四號
    公  訴  人  臺灣高雄地方法院檢察署檢察官
    被      告  戊○○
    指定辯護人  乙○
右列被告因違反毒品危害防制條例等案件，經檢察官提起公訴（八十九年度偵字第二
八一八五號），乙○判決如左：
    主  文
戊○○共同連續販賣第一級毒品，處有期徒刑玖年；附表編號一所示之物沒收銷燬，
附表編號二至四所示之物沒收；又未經許可，寄藏子彈，處有期徒刑拾月，併科罰金
新台幣參萬元，罰金如易服勞役，以新台幣玖佰元即銀元參佰元折算壹日。附表編號
六所示之物沒收。應執行有期徒刑玖年捌月，併科罰金新台幣參萬元，罰金如易服勞
役，以新台幣玖佰元即銀元參佰元折算壹日。附表編號一所示之物沒收銷燬，附表編
號二、三、四、六所示之物沒收。
被訴連續販賣第二級毒品罪部分，無罪。
    事  實
一、戊○○前於民國八十五年間，因違反麻醉藥品管理條例（連續販賣安非他命）案
    件，經法院於八十五年六月二十二日判處有期徒刑二年十月，緩刑五年確定（於
    本案不構成累犯前科）。
二、戊○○與綽號「阿寶」而姓名、年籍不詳之成年男子，基於共同販賣第一級毒品
    海洛因而圖利之概括犯意聯絡，於不詳之時間、地點，由「阿寶」向不詳之人購
    入海洛因後，由戊○○介紹他人向「阿寶」購買海洛因，戊○○並負責向購買者
    收取不詳金額之款項，以此方式共同販賣海洛因約六、七次，每次交易戊○○可
    分紅新台幣（下同）五百元或一千元不等。嗣於八十九年十二月十三日上午十時
    許，「阿寶」攜帶海洛因一大包與十五小包（共計淨重二十九點五三公克，包裝
    重四點七四公克，純度十九點二三％），與空夾鏈袋二大包、葡萄糖粉一包、口
    袋秤一個等物品，前往戊○○位於高雄市○○區○○路一九五巷一三號一一樓之
    一七室住處，欲伺機供轉售海洛因圖利之用，同日「阿寶」復無償提供第二級毒
    品安非他命二小包供戊○○施用（施用毒品犯行，業經裁定送觀察勒戒後，由檢
    察官另為不起訴處分），並同時交付具殺傷力之制式１２ＧＡＵＧＥ霰彈一顆委
    由戊○○寄藏【上開物品交付時均係裝於同一紙袋內】，戊○○隨即收受前開物
    品，並未經許可而受寄藏放前開子彈一顆，將前開物品均藏放於其居所內。迨於
    同日下午三時三十分許，適戊○○在其前址住處樓下時為警查獲，進而在其住處
    扣得均裝於同一紙袋內之海洛因一大包與十五小包（共計淨重二十九點五三公克
    ，包裝重四點七四公克，純度十九點二三％）、空夾鏈袋二大包、葡萄糖粉一包
    、口袋秤一個、安非他命二小包（共計驗前毛重五點四公克，驗後毛重五點三五
    公克），具殺傷力之制式１２ＧＡＵＧＥ霰彈一顆【以上分別詳如附表編號一至
    六所示】。
三、案經高雄市政府警察局移送臺灣高雄地方法院檢察署檢察官偵查起訴。
    理  由
甲、有罪部分：
一、訊據被告戊○○固不否認有於右揭時地遭警方查獲並扣得附表所示物品之事實，
    惟矢口否認涉有販賣第一級毒品海洛因與寄藏具殺傷力子彈之犯行，辯稱：扣案
    物品中只有二小包安非他命是我自己要施用的，而扣案物品均是由綽號「阿寶」
    的男子用一個袋子裝著，於查獲當日上午十時許拿來寄放在我這邊的，雖然紙袋
    並未封起來，但我未打開查看，所以不知道袋內有毒品、子彈等物品，我有幫阿
    寶收過錢，但我不知是收什麼錢，警訊時會承認販毒，是警察叫我說的云云。經
    查：
（一）被告於警訊中即供承：扣案物品是綽號「阿寶」男子，在八十九年十二月十二
      日晚間七時許（惟於乙○審理時則一再堅稱係於同年十二月十三日即查獲當日
      上午十時許），在高雄市○○區○○路、南台路口（於乙○時則堅稱係「阿寶
      」拿至其住處）交給我的，我知道裡面是毒品。我吸用之安非他命，均是「阿
      寶」提供的，他叫我介紹朋友買毒品海洛因或安非他命，每交易成一次，我可
      分得五百元或一千元，我共約介紹六、七人，共交易六、七次，之後他們都獨
      自交易，但我都知道他們交易多少，「阿寶」會給我分紅，他會叫我負責去收
      錢【按：此即販賣之構成要件行為】，毒品則由他交給對方。扣案霰彈一顆是
      「阿寶」的，他說他有槍，所以他才拿霰彈來跟我炫耀等語（參照其警訊筆錄
      ），而被告於偵查中亦供稱：警訊所言均實在等語（參照偵查卷第六至七頁偵
      訊筆錄）。此外，被告既自承於警訊、偵查中均未遭刑求、脅迫，復於乙○九
      十年六月十二日訊問時答稱「警訊、偵查所言均實在」等語，參諸查獲當日三
      位警員證人之證詞（詳後述），乙○自有合理之理由認被告於警訊中前開自白
      之內容具有相當程度之可信性、真實性，是以應認被告辯稱：警訊中會自白係
      因警察叫我這樣說云云，不足憑採。
（二）又查，被告於查獲當日之驗尿報告，僅甲基安非他命呈陽性反應，有高雄市政
      府衛生局煙毒尿液檢驗成績書一紙在乙○卷內可憑，被告復自承本身無施用海
      洛因之習慣，可知扣案海洛因絕非係供被告施用之物。至乙○認定扣案之海洛
      因，係「阿寶」所交付欲供被告伺機轉售圖利一節，雖與被告、「阿寶」二人
      先前共同販賣海洛因時分工之情節稍有出入，然被告既於警訊中業已自承：本
      身無施用海洛因之習慣，扣案物品均係「阿寶」所交付，明知「阿寶」係販毒
      之人，且「阿寶」委其介紹購買者並讓其分紅之事實，又本件扣案之海洛因共
      計淨重二十九點五三公克，數量非少，且衡諸常情，販賣毒品之罪刑極重，風
      險亦大，「阿寶」身為販毒之人必明知上情，豈有甘冒攜帶大量毒品外出而可
      能遭警方查緝之危險，先將海洛因交予無施用海洛因習慣之被告，復另冒一次
      危險將前開數量非少之海洛因攜回自己住處或他處再供自行販售之理？是以應
      認扣案之海洛因係「阿寶」所交付而欲供被告伺機販賣予不特定人所用。
（二）警方於查獲扣案物品之紙袋內，另扣得被告記載其平日開銷之帳冊三本（參照
      扣押物品清單），此為被告所供承不諱，是以被告雖僅承認該紙袋係「阿寶」
      所交付之情，然隨後其既已將私人物品放置於該紙袋內，而證人丁○○復證述
      ：該紙袋並未封起，且霰彈一顆亦未另外包裝之情，則被告豈可能不知袋內有
      毒品及子彈之情？故被告辯稱不知「阿寶」交付之紙袋內有毒品、子彈云云，
      顯不足採信。綜上以觀，被告既明知「阿寶」係販毒之人，而所交付物品中含
      有大量之海洛因，且警訊中亦自承「阿寶」委其介紹販賣而分紅之情，於此情
      形下被告仍同意而予以收受前開物品，益足認其與「阿寶」有共同販賣海洛因
      圖利之犯意聯絡甚明。
（三）另查，右揭事實亦核與證人即當日查獲之高雄市政府警察局刑警大隊隊員甲○
      ○、丁○○、己○○等人，所證述之情節均大致相符，上開證人均一致或分別
      證稱：依線報及另案之監聽發現被告有販毒行為，所以當天至現場查緝，警訊
      筆錄內容均為被告所自承，並無刑求、脅迫之情，且全程有錄音、錄影，進入
      被告屋內搜索時，扣案物品均置於無封口之同一紙袋內，放在桌上，其中霰彈
      也在袋內，並未另外包裝，警卷扣押筆錄內記載扣得葡萄糖粉一包，是我們以
      警局內鑑識組的測試藥劑檢測得知，且依我們偵查販毒案件之經驗，販毒者通
      常會準備葡萄糖粉，於販賣時摻入海洛因內一起販賣，以增加重量（以上分別
      參照乙○九十年一月三十日之訊問筆錄及同年二月二日之審判筆錄），此外，
      並有附表所示之物扣案可稽，其中附表編號一所示之物經送驗後確屬海洛因，
      有法務部調查局鑑定通知書一紙在卷可憑（乙○卷內），而附表編號六之扣案
      子彈一顆，經送驗後認係具殺傷力之制式１２ＧＡＵＧＥ霰彈一顆，彈底標記
      為「ＥＸＰＲＥＳＳ—１２—」等情，則有內政部警政署刑事警察局鑑驗通知
      書一紙可稽（乙○卷內），又附表編號三、五所示之物經送驗後，分別確屬糖
      粉、安非他命等情，亦有高雄醫學大學附設中和紀念醫院檢驗報告各一紙在卷
      可憑（均於乙○卷內）。
（四）至被告與「阿寶」二人共同販賣海洛因之所得款項，因乙○無從傳訊購買者以
      查證，綽號「阿寶」之人復傳拘無著，被告於乙○審理時又已矢口否認犯行，
      從而已無從認定其二人販賣海洛因所得財物為何，爰不予認定，附此敘明。
綜上所述，本案事證已臻明確，被告之犯行堪以認定。
二、按刑罰上所謂販賣行為，並不以販入之後復行賣出為要件，祇要以營利為目的，
    將毒品購入或賣出，有一於此，其犯罪即為完成，均不得視為未遂；而交付商品
    與收取價金，均屬販賣犯罪之構成要件行為，參與上開販賣要件之行為者，自應
    論以共同正犯（參照最高法院二十五年度非字第一二三號、六十七年度台上字第
    二五ＯＯ號判例，及八十四年度台上字第五六四七號判決），故核被告所為，係
    犯毒品危害防制條例第四條第二項之販賣第一級毒品罪，與槍砲彈藥刀械管制條
    例第十二條第四項之未經許可寄藏子彈罪。其就販賣第一級毒品犯行，與綽號「
    阿寶」之成年男子間，有犯意聯絡與行為分擔，皆為共同正犯。其販賣海洛因前
    之持有行為，本應以持有論，惟持有後進而販賣，其持有之低度行為應被販賣之
    高度行為所吸收，故不另論其非法持有犯行。被告多次販賣第一級毒品犯行，乃
    時間緊接、方法相似，觸犯構成要件相同之罪，顯係基於概括犯意反覆為之，為
    連續犯，應論以一罪（因法定刑為死刑、無期徒刑，依法不得加重）。其所犯連
    續販賣第一級毒品、未經許可寄藏子彈罪二罪，乃犯意各別，行為、罪名互異，
    應予分論併罰。又被告持有之海洛因數量非少，然其販賣之次數非多，情節尚不
    及一般大盤毒販之重大，且其為貪圖私利而罹重典，倘科以最輕刑之無期徒刑，
    相衡之下，猶嫌過重，其犯罪情狀顯可憫恕，爰依刑法第五十九條之規定，減輕
    其法定本刑，並依法先加後減之。審酌被告前於八十五年間，即曾因違反麻醉藥
    品管理條例（連續販賣安非他命）案件，經法院於八十五年六月二十二日判處有
    期徒刑二年十月，緩刑五年，緩刑期間付保護管束確定（於本案不構成累犯前科
    ），有台灣高雄地方法院檢察署刑案資料查註紀錄表、乙○被告院內索引卡紀錄
    表及台灣高等法院被告全國前案紀錄表各一紙在卷可憑，素行非佳，且犯罪後不
    知悔悟，猶飾詞否認犯行，態度非佳，且僅為圖自身利益即販賣毒品營生，對他
    人身心之戕害甚鉅、危害非輕等一切情狀，酌量處如主文所示之刑，以為懲儆。
    附表編號一所示之物，係第一級毒品海洛因，已如前述，應依毒品危害防制條例
    第十八條第一項前段規定宣告沒收銷燬，至因檢驗而耗用之海洛因，爰不為沒收
    銷燬之諭知；附表編號二至四所示之空夾鏈袋、葡萄糖粉、口袋秤等，則係「阿
    寶」所有供其與被告販賣海洛因所用之物，應依毒品危害防制條例第十九條第一
    項規定，併予宣告沒收；附表編號六所示之制式霰彈一顆，經鑑定認具有殺傷力
    ，係違禁物，亦已如前述，應依刑法第三十八條第一項第一款規定，併予宣告沒
    收。又被告販賣所得款項之數額既無從認定，已如前述，爰不予宣告沒收。至附
    表編號五所示之物，雖經鑑定確屬第二級毒品安非他命，然查，並無證據足認係
    被告供犯本罪所用或犯罪所得之物（詳後述無罪部分），爰不予宣告沒收銷燬，
    應由檢察官另行處理始為妥適，附此敘明。
乙、無罪部分：
一、公訴意旨另以：被告戊○○與「阿寶」二人，另基於販賣第二級毒品安非他命之
    概括犯意聯絡，由「阿寶」購入安非他命後而由戊○○在不詳地點販售與不特定
    人多次，因認被告另涉有毒品危害防制條例第四條第二項之販賣第二級毒品罪嫌
    。
二、按犯罪事實應依證據認定之，無證據不得推定其犯罪事實；被告之自白不得作為
    有罪判決之唯一依據，仍應調查其他必要之證據以察其是否與事實相符；又不能
    證明被告犯罪者，應諭知無罪之判決，刑事訴訟法第一百五十四條、第一百五十
    六條、第三百零一條第一項分別定有明文。亦即被告之自白為證據之一種，須非
    出於強暴、脅迫、利誘、詐欺或其他不正之方法，且與事實相符者，方得採為證
    據，故被告雖經自白，仍應調查其他必要之證據，以察其是否與事實相符，苟無
    法證明其與事實相符，根本即失其證據之證明力，不得採為判斷事實之根據。另
    按，刑事被告在被判罪確定之前，應被推定為無罪及被告並無自證無罪之義務，
    均為刑事訴訟之基本原則，是以被告否認犯罪所持之辯解，縱無可取，仍不得因
    此資以為反證其犯罪之論據，有最高法院八十七年度台上字第三四七一號判決可
    資參照。
三、公訴意旨認被告涉犯上開罪嫌，無非係以被告之警訊自白、帳冊三本，及查獲時
    所扣得之安非他命二包為據。訊據被告堅決否認有連續販賣第二級毒品犯行，辯
    稱：扣案之安非他命二包，係欲供自己施用之物，非欲供販賣等語。經查：
（一）被告有施用安非他命之習性，業據其陳明在卷，且被告於查獲當日經採尿送驗
      之結果，就甲基安非他命呈陽性反應，已如前述，是以應堪採信，又觀諸扣案
      之安非他命二小包（共計驗前毛重五點四公克，驗後毛重五點三五公克），數
      量非多，是以被告之前開辯詞衡情自有可能。
（二）次查，扣案帳冊共有三本，被告於警訊時係供稱：僅編號二之帳冊是我記載幫
      阿寶販毒之往來交易明細等語，然被告於檢察官初訊時即改稱：扣案三本帳冊
      均是我用以記載平日開銷之記錄等語，經乙○調閱上開編號二之帳冊（影本附
      於警卷），其上僅有日期、數字之記載，全無人名、地址等可資認定或查證係
      販毒紀錄之資料，且依被告於偵查中所自承介紹他人向「阿寶」購買毒品（安
      非他命）之日期，係自八十九年十月中旬起，然該編號二帳冊之日期，則係自
      八十九年八月間即開始記載（帳冊影本附於警卷），二者顯有不符，是以乙○
      自難僅憑上開帳冊遽認被告涉有販毒之犯行。另查，扣案之其餘二本帳冊，其
      上所記載之數字則多有非整數之情形，與一般毒品交易之情形已有不同，又其
      上並載明「生活費」、「雜費」、「洗衣費」、「車款」、「護照」、「鑽戒
      」、「音響」等各項用途或人名，而經乙○傳訊其中一人「丙○○」，其業已
      到庭證稱：被告是我大舅子，我於八十九年八月到高雄看守所執行，後來被告
      有來會客等語，核與被告所陳稱：編號一帳冊上「九月二日、八七三元」這筆
      錢，是因我妹妹的丈夫丙○○於八十九年八月到看守所執行，我在同年九月二
      日去會客有買東西的費用等語，大致相符（均參照乙○九十年四月二十四之審
      判筆錄），是以應認編號一、三之帳冊亦與本案案情無涉。至被告雖於乙○審
      理時，先是改稱：編號二帳冊不是我的，另二本是我用來記載平日開銷所用等
      語（參照乙○九十年一月十六日調查筆錄），嗣又改稱：編號二帳冊是「阿寶
      」在查獲前一、二天拿資料給我叫我幫他謄寫的，因他原本的資料弄濕了等語
      （參照乙○九十年一月三十日審判筆錄），然觀諸前開說明，被告之辯解縱無
      可取，仍不得因此資以為反證其犯罪之論據，是以被告前開前後不一之辯解，
      亦不得作為認定被告犯罪之證據，附此敘明。
（三）證人即警員丁○○、己○○雖均證稱：有線民指證被告販毒等情，然其等目前
      均已與該線民失去聯絡亦無法提出該線民之資料以供乙○傳訊查證，業經證人
      丁○○到庭陳述明確（參照乙○九十年二月十三日審判筆錄）。
（四）綜上所述，本案既無任何證人指述曾向被告購買安非他命之情，警方又非於交
      易時當場查獲，自難僅憑被告之警訊中自白作為認定被告涉有連續販賣第二級
      毒品之犯罪事實，此外，復查無其他積極證據足證被告有連續販賣第二級毒品
      之行為，自應由乙○就被告被訴連續販賣第二級毒品罪之部分，諭知無罪之判
      決。
丙、據上論斷，應依刑事訴訟法第二百九十九條第一項前段，毒品危害防制條例第四
    條第一項，第十八條第一項前段，第十九條第一項，刑法第十一條，第二十八條
    ，第五十六條，第五十九條，第五十一條第五款，第四十二條第二項，第三十八
    條第一項第一款，罰金罰鍰提高標準條例第二條，現行法規所定貨幣單位折算新
    台幣條例第二條，判決如主文。
本案經檢察官郭昭吟到庭執行職務。
中      華      民      國      九十    年      六      月    二十六    日
                                  臺灣高雄地方法院刑事第六庭
                                      法  官  周  玉  群
右正本證明與原本無異。
如不服本判決，應於判決送達後十日內，向乙○提出上訴狀。
                                書記官    黃英彥
中      華      民      國      九十    年      六      月    二十六    日
附表：
┌──┬────┬───────────────────────────┐
│編號│扣案物品│數量                                                  │
├──┼────┼───────────────────────────┤
│一  │海洛因  │一大包與十五小包（共計淨重二十九點五三公克，          │
│    │        │       包裝重四點七四公克，純度十九點二三％）         │
├──┼────┼───────────────────────────┤
│二  │空夾鏈袋│二大包                                                │
├──┼────┼───────────────────────────┤
│三  │葡萄糖粉│一包                                                  │
├──┼────┼───────────────────────────┤
│四  │口袋秤  │一個                                                  │
├──┼────┼───────────────────────────┤
│五  │安非他命│二小包（共計驗前毛重五點四公克，驗後毛重五點三五公克）│
├──┼────┴───────────────────────────┤
│六  │具殺傷力之制式１２ＧＡＵＧＥ霰彈一顆，                          │
│    │彈底標記為「ＥＸＰＲＥＳＳ—１２—」        │
└──┴────────────────────────────────┘
附錄本案論罪科刑法條：
毒品危害防制條例第四條第一項、第二項：
  製造、運輸、販賣第一級毒品者，處死刑或無期徒刑；處無期徒刑者，得併科新台
  幣一千萬元以下罰金。
  製造、運輸、販賣第二級毒品者，處無期徒刑或七年以上有期徒刑，得併科新台幣
  七百萬元以下罰金。
槍砲彈藥刀械管制條例第十二條第四項：
  未經許可，持有、寄藏或意圖販賣而陳列子彈者，處五年以下有期徒刑，併科新台
  幣三百萬元以下罰金。


司法院資訊處製作；財團法人民間司法改革基金會備份。
